臺灣臺南地方法院刑事判決
110年度原金訴字第10號
公  訴  人  臺灣臺南地方檢察署檢察官
被      告  李琬琪



選任辯護人  陳威延律師
(法扶律師)          
上列被告因洗錢防制法等案件，經檢察官提起公訴（110年度偵
字第16015、16016、16017、16815號）及移送併辦（110年度偵
字第25683號，111年度偵字第3865號），本院判決如下：
    主  文
李琬琪幫助犯洗錢防制法第14條第1項之洗錢罪，處有期徒刑伍 
 月，併科罰金新臺幣參萬元，罰金如易服勞役，以新臺幣壹仟
元折算壹日。緩刑參年。並應給付張麗娟新臺幣玖仟元（給付方
法：自判決確定後次月起按月給付新臺幣壹仟伍佰元）及給付劉
桂珍新臺幣玖萬元（給付方法：自判決確定後次月起按月給付新
臺幣貳仟伍佰元）。
    事  實
一、李琬琪可預見將自己之金融機構帳戶提供他人使用，將可能
    遭詐騙集團利用作為犯罪工具，猶基於縱有人以其金融機構
    帳戶實施財產犯罪，亦不違背其本意之洗錢及幫助詐欺取財
    犯意故意，分別於民國110年6月3日、同年月4日，在臺南市
    歸仁區大德路的統一超商「仁興門市」，將其所申辦之國泰
    世華商業銀行帳號000000000000號帳戶（下稱國泰世華帳戶
    ）及中華郵政股份有限公司帳號00000000000000號帳戶（下
    稱郵局帳戶）之存摺、提款卡，以每本帳戶每月新臺幣（下
    同）3萬元之代價，出租予真實姓名年籍不詳之詐騙集團成
    員使用，再將提款卡密碼以通訊軟體LINE告知對方，容任他
    人作為詐欺取財之工具。嗣該詐騙集團所屬成員取得上國泰
    世華帳戶及郵局帳戶後，即基於意圖為自己不法所有之犯意
    聯絡，分別於附表所示詐騙時間，以附表所示詐騙手法，對
    張麗娟、林悅鳳、劉桂珍、劉淑嬡、程雅鈴及許林春美施詐
    ，致渠等陷於錯誤，分別於附表所示匯款時間，轉匯附表所
    示金額之款項至李琬琪上揭2個帳戶內。嗣經張麗娟、林悅
    鳳、劉桂珍、劉淑嬡、程雅鈴及許林春美察覺受騙而報警處
    理，始悉上情。
二、案經張麗娟、林悅鳳、劉桂珍、許林春美訴由臺南市政府警
    察局歸仁分局、劉淑嬡訴由屏東縣政府警察局枋寮分局、程
    雅鈴委由王譯德訴由屏東縣政府警察局內埔分局報告臺灣臺
    南地方檢察署檢察官偵查起訴。
    理  由
壹、證據能力（證據能力之認定） ：
　　本案下列所引具傳聞證據之供述證據，檢察官、被告李琬琪
    及其辯護人至本院言詞辯論終結前，均同意有證據能力，本
    院審酌該等證據之作成或取得之狀況，並無非法或不當取證
    之情事，亦無顯不可信之情況，復經本院於審理期日就上開
    證據依法踐行調查、辯論，均有證據能力。其餘卷附證據，
    非屬供述證據，皆無傳聞證據之適用，復查無違反法定程序
    取得之情形，且依法提示進行調查，均應有證據能力，合先
    敘明。
貳、實體方面：
一、上開犯罪事實，業據被告於本院審理時坦承不諱，核與告訴
    人張麗娟、林悅鳳、劉桂珍、劉淑嬡、許林春美及證人王譯
    德於警詢之證述大致相符，並有被告國泰世華銀行及郵局帳
    戶之開戶資料及交易明細資料、被告與詐騙集團成員間之li
    ne對話紀錄、交貨便收據、告訴人劉淑嬡提供之郵政跨行匯
    款申請書、告訴人劉桂珍提供之委託書、兆豐國際商業銀行
    存款明細各1紙及交易紀錄2紙、告訴人林悅鳳提供之聊天紀
    錄、中國信託銀行自動櫃員機交易明細表及LINE訊息截圖、
    告訴人張麗娟提供之郵政跨行匯款申請書、證人王譯德提供
    之國泰世華銀行存款明細截圖、對話紀錄、台北市政府警察
    局汐止分局汐止派出所受理詐騙帳戶通報警示簡便格式表、
    金融機構聯防機制通報單、告訴人許林春美提供之郵政跨行
    匯款申請書影本、郵局存摺内頁影本各1份、自動櫃員機提
    領晝面截圖3張（見00000000000號警卷頁15至21、00000000
    00號警卷頁57至67、16017號偵卷頁17至39、00000000000號
    警卷頁10、0000000000號警卷頁35至41、0000000000號警卷
    頁33至36、0000000000號警卷頁27、00000000000號警卷頁4
    5、46至47、43947號偵卷頁35、37、15至17、31至33）等在
    卷可稽，足認被告之任意性自白與事實相符，應足採信。本
    件事證明確，被告犯行洵堪認定，應依法論科。
二、論罪科刑：
　㈠核被告所為，係犯刑法第30條第1項前段、同法第339條第1項
    之幫助詐欺取財罪及洗錢防制法第2條第2款、第14條第1項
    之幫助洗錢罪，被告以幫助他人犯罪之意思而參與犯罪構成
    要件以外之行為，為詐欺財罪及洗錢罪之幫助犯，爰各依刑
    法第30條第2項之規定減輕其刑；又被告於本院審判中自白
    本案洗錢犯行，爰依洗錢防制法第16條第2項規定遞減輕其
    刑。核被告所犯幫助詐欺取財罪、幫助洗錢罪，係以一行為
    觸犯數罪名，為想像競合犯，應依刑法第55條從一重之幫助
    洗錢罪處斷。　　
  ㈡爰審酌被告於本院審理時坦承犯行，犯後態度尚稱良好，核
　  其尚感悔悟，因一時失慮，致罹章典，本院斟酌一般刑罰本
　  質係以防衛社會、矯治教化及預防犯罪等為目的，對行為人
　  施以制裁；而緩刑之宣告，則旨在藉由刑之執行猶豫，給予
　  行為人自新之機會。參以告訴人林悅鳳、劉淑嬡、程雅鈴、
    許林春美均表示願原諒被告，此有110年12月10日電話錄音
    譯文、110年12月14日和解書、111年3月22日和解書、111年
    3月15日電話錄音譯文在卷可稽（見10號原金訴卷第129至13
    1、209、213頁）；被告亦分別賠償告訴人劉淑嬡、程雅鈴
    、許林春美如約定之金額，有和解書、匯款證明2紙紙附卷
    可稽（見10號原金訴卷第131、211、215頁）。
　㈢至於告訴人張麗娟、劉桂珍2人，因和解金額部分，雙方尚未
    達成協議，公訴人主張：「有2位告訴人張麗娟及劉桂珍未
    達成和解，建議法院依辯護人書狀表示之賠償金額定還錢方
    式，列為緩刑條件，張麗娟部分每個月給付1500元，分6 期
    ，一共9000元、劉桂珍每月2500元，分36期，共9 萬元。賠
    償9 萬元是辯護人提出的調解內容，告訴人劉桂珍並沒有同
    意，劉桂珍表示30萬元並不是虧不起，希望可以讓被告受處
    罰，沒有和解意願，錢的部分不重要」等語。被告同意依上
    開方式賠償告訴人張麗娟、劉桂珍；按告訴人2人對於被告
    之民事請求權，除已受給付之部分外，並未喪失其餘民事請
    求權，特此敘明。另查被告並無任何犯罪前科，有臺灣高等
    法院被告前案紀錄表在卷可參，諒被告經此偵、審程序及刑
    之宣告，應知警惕，無再犯之虞。本院認被告所宣告之刑以
    暫不執行為適當，爰依刑法第74條第1項第1款之規定，併予
    宣告緩刑3年，以啟自新。另本院為督促被告確實履行前揭
    給付，復參酌被告提出之和解內容，認有依刑法第74條第2
    項第3款規定，命被告應依前揭和解內容之旨向告訴人張麗
    娟、劉桂珍2人支付。至被告如有違反所定負擔，未依約定
    履行賠償，且情節重大者，告訴人張麗娟、劉桂珍得依刑法
    第75條之1第1項第4款之規定，聲請檢察官為撤銷緩刑宣告
    之聲請，併予敘明。
三、沒收：按105年12月28日修正後洗錢防制法第18條第1項前段
　  規定：「犯第14條之罪，其所移轉、變更、掩飾、隱匿、收
　  受、取得、持有、使用之財物或財產上利益，沒收之」。其
　  修正理由略以：FATF40項建議之第4項建議，各國應立法允
　  許沒收洗錢犯罪行為人洗錢行為標的之財產。原條文僅限於
　  沒收犯罪所得財物或財產上利益，而未及於洗錢行為標的之
　  財物或財產上利益，爰予修正，並配合104年12月30修正公
    布之刑法，將追繳及抵償規定刪除。至洗錢行為本身之犯罪
　  所得或犯罪工具之沒收，以及發還被害人及善意第三人之保
　  障等，應適用104 年12月30日及105年6月22日修正公布之刑
　  法沒收專章之規定。又洗錢防制法第18條第1 項前段未規定
　  「不問屬於犯人與否，沒收之」，應屬相對義務沒收，即以
　  屬於犯罪行為人者，始應予以沒收（最高法院96年度台上字
　  第7069號判決意旨可憑），按本案被告並未實際收受贓款，
　  業經其供述在卷（見10號原金訴卷第271頁），亦無證據證
    明被告有收取贓款，且被告與部分告訴人等已和解，業如前
    述，本案爰不予宣告沒收。
據上論斷，應依刑事訴訟法第299 條第1 項前段（本件依刑事判
決精簡原則，僅記載程序法條文），判決如主文。
本案經檢察官黃莉琄提起公訴及檢察官林朝文、陳寧君移送併辦
，檢察官林容萱到庭執行職務。
中　　華　　民　　國　　111 　年　　6 　　月　　9 　　日
                 刑事第四庭  審判長   法  官  陳本良
　　　　　　　　   
                                      法  官  王鍾湄
　　　　　　　　　　　　　　　　　　　  
　　　　　　　　　　　　　　　　　　　法  官  張  菁
以上正本證明與原本無異。
如不服本判決應於收受本判決後20日內向本院提出上訴書狀，並
應敘述具體理由。其未敘述上訴理由者，應於上訴期間屆滿後20
日內向本院補提理由書狀（均須按他造當事人之人數附繕本）「
切勿逕送上級法院」。 
　　　　　　　　　　　　　　　　　    書記官　蔡佳玲
中　　華　　民　　國　　111 　年　　6 　　月　　9 　　日
附錄本案論罪法條全文
洗錢防制法第14條
有第二條各款所列洗錢行為者，處7年以下有期徒刑，併科新臺
幣5百萬元以下罰金。
中華民國刑法第339條　　　　
意圖為自己或第三人不法之所有，以詐術使人將本人或第三人之
物交付者，處5年以下有期徒刑、拘役或科或併科50萬元以下罰
金。
以前項方法得財產上不法之利益或使第三人得之者，亦同。
前二項之未遂犯罰之。　　　　　　　　　　　　　　　　　　
附表
編號 告訴人 詐騙時間 詐騙手法 匯款時間 金額（新臺幣） 匯入帳戶 1 張麗娟 110年6月8日10時許 以告訴人張麗娟之姪子名義撥打電話予告訴人對其佯稱：因為匯款需要借錢云云，致告訴人陷於錯誤，依指示匯款 110年6月8日10時30分許 30000元 國泰世華帳戶 2 林悅鳳 110年6月7日某時 以告訴人林悅鳳之姪子名義撥打電話予告訴人對其佯稱：因為工作上需要用錢云云，致告訴人陷於錯誤，依指示匯款 110年6月8日13時5分許 10000元 國泰世華帳戶 3 劉桂珍 110年6月7日10時36分許 以告訴人劉桂珍之姪子名義撥打電話予告訴人對其佯稱：因為做網拍生意出貨出問題，需現金救急云云，致告訴人陷於錯誤，依指示匯款 110年6月7日11時23分許 110年6月7日14時1分許     150000元   150000元 國泰世華帳戶  中華郵政帳戶 4 劉淑嬡 110年6月8日10時57分許 冒稱朋友之名義撥打電話予告訴人劉淑嬡，對其佯稱：需要資金周轉云云，致告訴人陷於錯誤，依指示匯款 110年6月8日12時5分許   20000元    國泰世華帳戶   5 程雅鈴 110年6月6日15時15分許 假冒親友之名義撥打電話予告訴人程雅鈴，對其佯稱：需要資金做網拍生意云云，致告訴人陷於錯誤，依指示委請其配偶王譯德匯款 110年6月8日12時37分許 30000元 國泰世華帳戶 6 許林春美 110年6月8日11時27分許前某時 假冒親友之名義撥打電話予告訴人許林春美，對其佯稱：需要資金周轉云云，致告訴人許林春美陷於錯誤，依其指示匯款 110年6月8日11時27分許 50000元 國泰世華帳戶